【裁判字號】    89,聲再,81
【裁判日期】    890428
【裁判案由】    竊盜
【裁判全文】
臺灣高等法院臺南分院刑事裁定              八十九年度聲再字第八一號      Ｇ
      聲  請  人  甲  ○  ○
右聲請人因竊盜案件，對於本院八十九年度上易字第三六三號中華民國八十九年三月
八日確定判決（臺灣台南地方法院八十八年度易字第三三九二號、臺灣台南地方法院
檢察署八十八年度偵字第一四○三一號）聲請再審，本院裁定如左：
      主      文
再審之聲請駁回。
      理      由
一、聲請意旨略以：原確定判決判處聲請人甲○○竊盜罪有期徒刑一年六月，惟因原
    判決確有重要證據漏未審酌及發現新確實新證據，足認聲請人應受無罪之判決，
    為此聲請再審，說明理由如後：
    (一)、原確定判決認定聲請人有竊盜犯行，無非係以證人陳勝原、賴永春、蕭雲
          雄及鄭邦彥等人之證詞、警方從地上扣得之現金三千五百元、及承辦員鄭
          保仁於地院之證言等情，為其論罪依據，然查聲請人於原審即對證人之證
          據力提出辯駁，原審漏未審酌。
    (二)、原審對現有證據漏未審酌之部分：
         （１）原審漏未審酌地院錄音帶，復未傳訊證人鄭邦彥：
              關於鄭邦彥與被告甲○○有仇隙之事實：
                證人鄭邦彥於八十九年一月三日於地院調查期日，曾當庭指稱：我
                以前就被你（指甲○○）偷過，還說沒有偷等語云云，業經地院錄
                音帶記載甚詳，其誣指被告，實其來有自，證人鄭邦彥與聲請人間
                確有仇隙，進而說明證人鄭邦彥之證言，不足以為本件論罪之資料
                ，原審忽略證人鄭邦彥對聲請人仇恨甚深知事實，自屬就足生影響
                於判決之重要證據漏未審酌之再審情形。
              關於證人鄭邦彥供詞內容不一致之部分：
                證人鄭邦彥於警訊中曾證稱聲請人係竊取其右口袋內之財物云云（
                詳警卷），惟期於地院復改口證稱：甲○○係竊取其左口袋內之財
                物云云（詳原審八十九年一月三日審理筆錄），證人鄭邦彥對於聲
                請人究係行竊那個口袋，前後證言竟有如此大之差異，顯見證人鄭
                邦彥之證言確係說謊，而無足採；聲請人即曾一再提出辯駁，並聲
                請調閱當天錄音內容及請求傳訊證人鄭邦彥，詎原審未予調查，復
                未審酌證人鄭邦彥前後供述不一致之事實，亦未於判決書內說明理
                由，核其情形，自屬有重要證據漏未審酌，致足以影響判決結果之
                再審事由。
         （２） 原確定判決法院未審酌證人陳勝原、賴永春、蕭雲雄是否具證據資
                格：按證人之個人意見或推測之詞，不得做為證據，刑事訴訟法第
                一百六十條定有明文；法院對證人之證言，首應審酌證人證詞內容
                ，將證人推測及意見之詞排除在外，其次在就證人親見親聞之部分
                進行審酌；然查，原審對於證人陳勝原、賴永春、蕭雲雄之證詞，
                並未為上開內容之審酌，故漏未將證人推測及意見之部分排除，茲
                說明如后：
              證人陳勝原部分：
                證人陳勝原於警訊中證稱：「我當時不知，是警方在現場查獲時，
                我才察覺財物被竊」，其既係於警方查獲八百元，事後始發現遺失
                財物八百元，則其不知該八百元究係遭竊或遺失，故證人陳勝原稱
                伊才察覺財物被竊云云，顯係推測之詞，揆諸前揭說明，該證言並
                不具證據資力，自不足說明其八百元係遭竊，更不足說明該八百元
                係被告甲○○所竊，原判決漏未審酌，自屬得為聲請再審之理由。
              證人賴永春部分：
                證人賴永春證稱：「竊犯甲○○我不認識，因現場有很多人都遭其
                扒走皮包及金錢，所以可以確定是他竊走我現金的」，經審酌其證
                詞，堪證賴永春自始不知其二仟元究係遭竊或遺失，其確定其二仟
                元係被告甲○○所竊，無非係依據『‧‧‧現場有很多人都遭林炎
                松扒走皮包‧‧‧』之事實，然查；現場何來有很多人遭竊？又現
                場亦僅鄭邦彥明白指稱甲○○行竊，又何來有人遭甲○○行竊？證
                人賴永春之證詞，堪可說明伊始終未曾見到何人行竊，而其供證是
                聲請人甲○○行竊伊二仟元，顯係根據未經證實之事實來推論，非
                但其立論基礎不實在且證人以推測所為證詞，亦不足為本件論罪之
                證據，惟原審法院未審酌證人賴永春證言之內容及結構，自屬本件
                聲請再審之理由。
              證人蕭雲雄部分：
                證人蕭雲雄證稱：「甲○○就是將手伸進我口袋內偷我對摺之七百
                元嫌犯」，按證人蕭雲雄如係親見甲○○將其手伸進其口袋行竊，
                當時焉有不立即逮捕甲○○，而任由甲○○伸入其口袋內取走七百
                元，再從容離去，顯見蕭雲雄根本不知其遭竊，意謂見究係何人竊
                取，詎其竟為上開與常情相違之證述，顯見不是證人蕭雲雄說謊，
                就是其受警方之誘導訊問，該證詞自不足採信，更不足為被告林炎
                松入罪之證據。
        （３）關於扣案之現金三千五百元部分：
              扣案之三千五百元，係不詳姓名之男子交予警方，絕非警方由聲請人
              身上或皮包內扣得，此參聲請人於警訊中接受調查時，員警訊問：「
              那些錢是不是你丟在地上的？」，甲○○答：「不是」，而甲○○亦
              再答稱：「那些錢不是從我身上起出的，是現場民眾在地上拾獲的」
              ，堪可證明該筆錢確非警方由聲請人身上或皮包內扣得；然於證人鄭
              邦彥於原審竟為虛偽之陳述，證稱：「伊親眼目睹該筆三千五百元，
              是警方由被告甲○○所攜帶之皮包內扣得云云，核其所言，與事實不
              符，益見證人鄭邦彥所為證言，實不足採信；惟原審法院未查上開員
              警與被告對白間之內容，率斷該三千五百元係自甲○○皮包內扣得，
              顯有漏未審酌重要證據之情形。
二、按刑事訴訟法第四百二十條第一項第六款所謂發見確實之新證據，係指該證據在
    最後事實審法院判決前已經存在，於判決前未經發現，不及調查斟酌，而為法院
    、當事人所不知，以致未及提出，或雖知而不能提出者，且從形式上觀察，無顯
    然之瑕疵，毋須經過調查，可認為足以動搖原有罪確定判決而言；若為受判決人
    於判決前明知，又非不須調查之確實新證據，自非發現確實之新證據，不能據為
    有再審之理由。又刑事訴訟法第四百二十一條所規定足以影響於判決之重要證據
    漏未審酌，必須該證據足以影響原確定判決事實之認定，並以該證據已在最後事
    實審法院判決前提出，而被捨棄不予採用，並未敘明其捨棄之理由者而言。如未
    經於偵查或審判中提出，或判決確定後始發見之證據，判決當時既無從審酌，自
    不包括在內。
三、經查再審聲請人雖稱證人鄭邦彥與其有仇隙，而遭鄭邦彥誣陷，且鄭邦彥於警訊
    中及地院審理中之供詞不一，惟原審已調閱被告以前竊盜罪之案件，鄭邦彥亦非
    該案被害人，亦有本院八十三年度上訴字第九七二號判決在卷可稽，足認聲請人
    之辯詞，顯有不實，原審既已審酌，自非重要證據漏未審酌。
四、又查聲請人認證人陳勝原、賴永春、蕭雲雄均未親見聲請人竊盜之事實，其證詞
    均為推測之詞，不得作為證據，惟警員在其手提袋內起獲與被害人陳勝原、賴永
    春、蕭雲雄指認之特徵及金額相符之三疊對折之紙鈔等情，原審據以認定被告確
    有右開竊盜犯行，則上開証言均經審酌，聲請人所指，自屬無據。
五、關於扣案之三千五百元，聲請人否認係由其身上或皮包內所扣得，惟依台南市警
    察局第六分局警員鄭保仁於原審證稱：「是被告偷別人的錢，手伸進去被人抓到
    ，趕快把偷到的錢丟在地上，在他身上查獲三疊的錢，和被害人所指認的金額相
    符」等語，亦經原審加以審酌。
    綜上所述，原確定判決，並無重要證據漏未審酌，亦無聲請人所述發現確實新證
    據足認聲請人應受無罪判決之情形，其以上開理由聲請再審，為無理由，應予駁
    回。
六、依刑事訴訟法第四百三十四條第一項裁定如主文。
中    華    民    國      八十九      年      四      月      廿八      日
                                  臺灣高等法院臺南分院刑事第六庭
                                      審判長法官  林    金    村
                                            法官  徐    宏    志
                                            法官  戴    勝    利
右正本證明與原本無異。
不得抗告。
                                      法院書記官  吳    銘    添
中    華    民    國      八十九      年      五      月      三        日


司法院資訊處製作；財團法人民間司法改革基金會備份。
